臺灣臺北地方法院民事判決
110年度勞訴字第2號
原      告  簡○儒  

訴訟代理人  吳秉祐律師
            吳秉祝律師
被      告  皇石建設股份有限公司


法定代理人  寗珍珠  
訴訟代理人  張詠善律師
            林倍志律師
上列當事人間請求給付職業災害補償事件，本院於民國111年1月
17日言詞辯論終結，判決如下：
    主  文
原告之訴及假執行之聲請均駁回。
訴訟費用由原告負擔。
    事實及理由
一、原告起訴主張：
  ㈠原告自民國106年11月21日起受僱於被告，擔任工程部經理，
    每月薪資新臺幣（下同）100,000元。嗣原告於107年8月8日
    上午9時許受被告秘書盧玉婷指派至桃園市○○區○○路000號工
    地（下稱桃園工地）協助油漆工人搬運物品時，左膝撞撃頂
    樓之景觀花台（下稱系爭事故），當日左膝隨即腫脹且跛行
    ，惟因任務繁重，無暇慮及傷勢，遂依循往例於107年8月17
    日、9月5日、7日、21日至土城崇德整骨所診療，經診治後
    膝部腫脹逐漸消退，但左膝仍感疼痛，步行時微跛且有膝部
    鬆滑之不穩定感，並時伴隨有胸悶、心悸、畏寒等症狀。至
    107年10月22日，被告依勞動基準法（下稱勞基法）第11條
    第4款之事由資遣原告，惟因未給付延長工時加班費、預告
    工資、資遣費、休息日及例假日出勤加班費等費用，原告遂
    於107年10月25日申請勞資爭議調解，兩造以13,751元達成
    調解成立。詎原告因左膝疼痛及胸悶、心悸、畏寒等不適感
    越趨嚴重，步行時有膝蓋鬆滑感及微跛情形，無法持續走動
    ，嚴重影響生活作息，遂於108年3月初赴醫院就診檢查，經
    佛教慈濟醫療財團法人臺北慈濟醫院（下稱慈濟醫院）於10
    8年4月10日診斷原告係「左側膝前十字韌帶再次斷裂」（下
    稱系爭傷害），故於108年4月16日行關節鏡、異體前十字韌
    帶重建手術，且因左側膝前十字韌帶斷裂，關節不穩對血管
    造成傷害，致原告在手術前常感胸悶、心悸、畏寒等症狀，
    嗣經國立臺灣大學醫學院附設醫院（下稱臺大醫院）於109
    年8月24日診斷係因左側膝前十字韌帶再次斷裂造成下肢靜
    脈栓塞，並在臺大醫院持續服藥治療。嗣原告以系爭事故及
    下肢靜脈栓塞向勞動部勞工保險局（下稱勞保局）請領傷病
    給付，經勞保局核定受領自108年3月6日至108年10月16日止
    傷病給付計240,455元。
  ㈡原告因系爭事故所支出醫療費用及工資損失合計2,163,378元
    ：
　⒈醫療費用：
　　⑴慈濟醫院骨科醫療費用45,843元：
　　　原告於108年3月6日、4月10日、15日至19日進行住院手術
      ，於108年4月24日、5月15日、6月12日、7月10日、8月16
      日、9月27日門診治療，醫療費用共計45,843元。
    ⑵慈濟醫院復建科醫療費用6,870元：
　　　原告於108年4月25日、5月20日、6月17日、7月8日、29日
      、8月19日、9月11日、10月7日、23日、11月20日、12月1
      9日、109年1月13日、2月17日、3月19日、4月15日、5月2
      5日、6月22日、7月20日門診治療，醫療費用共計6,870元
      。
    ⑶慈濟醫院心臟內科醫療費用7,205元：
　　　原告於108年6月3日、17日支出門診醫療及超音波檢查費
      用共計7,205元。
　　⑷臺大醫院心臟內科醫療費用3,460元：
　　　原告於108年3月11日、26日、4月9日、7月22日、10月14
      日、109年6月22日門診醫療費用共計3,460元。
　⒉工資損失2,100,000元：　
　　原告因系爭事故，經慈濟醫院109年6月開立診斷證明書載明
    「...宜休養三個月，宜續門診追蹤治療及復健。」，故確
    有在醫療中不能工作之情形，按原告受僱被告時之每月薪資
    100,000元計，被告應給付原告自兩造間勞動契約終止日即1
    07年11月1日起至109年7月間共21個月之薪資，共計2,100,0
    00元【計算式：100,000×21＝2,100,000】。
  ㈢爰依勞基法第59條規定，提起本訴。並聲明：
　⒈被告應給付原告2,163,378元，及自起訴狀繕本送達翌日起至
    清償日止，按週年利率5%計算之利息。
　⒉願供擔保，請准宣告假執行。
二、被告則以：
　㈠被告於107年10月22日依勞基法規定向原告預告於107年11月1
    日起終止兩造間僱傭關係，並發給非自願離職證明書予原告
    用以申請失業給付。詎原告事後反悔於107年10月25日申請
    勞資爭議調解，被告基於原告在職之辛勞，同意給付慰撫金
    13,751元，原告亦願以該項金額達成和解，兩造並同意日後
    就該次爭議及「勞雇關係存續期間所衍生之民、刑事及行政
    之申訴權利等皆拋棄，不得再為其他主張、請求或申訴」，
    則兩造既於107年11月7日調解成立，即應視為兩造間以終止
    爭執或防止爭執發生為目的，約定互相讓步之和解契約；依
    該契約之内容，原告取得慰撫金之權利，並使其就勞雇關係
    所生民事權利發生消滅之效力。是原告復基於兩造間勞雇關
    係，起訴主張前在職期間受有職業災害，請求被告應給付醫
    療費用、原領工資等職業災害補償金，堪認係再就已拋棄而
    消滅之兩造勞雇關係民事權利，再為主張及請求，自難准許
    。
　㈡依舉證責任分配法則，關於職業災害「業務遂行性」及「業
    務起因性」之要件，均應由原告負舉證之責，然：
　⒈就108年4月左側膝前十字韌帶再次斷裂部分：
　⑴原告受僱被告期間所從事之工作職務並無油漆或搬運物品；
    又依原告所提證據，均不足證明其所主張之系爭傷害係在被
    告支配下執行勞動契約約定職務所發生，無法作為業務遂行
    性與起因性要件之證明。
　⑵原告為工務部經理，負責統籌管理監督，而盧玉婷係一般行
    政人員，無指揮或派任原告職務内容之權限，且被告業將桃
    園工地之油漆工作交予訴外人昇暉室内裝修有限公司（下稱
    昇暉公司）承攬，從未要求原告為搬運工作，更未要求原告
    支援協助外包承攬廠商搬運，是系爭傷害不具業務遂行性。
    又桃園工地之現場油漆及搬運物品工作均非原告依勞動契約
    約定之職務内容，系爭傷害無從認定為原告所負責之「統籌
    管理監督職務」之内在或通常伴隨潛在危險之現實化，自無
    可能係因作業活動或職業上原因引起之傷害，該事故之發生
    顯已脫離被告有關勞務實施之危險控制範圍；況桃園工地現
    場景觀花台高度僅約30公分，一般男性膝蓋離地約50公分餘
    ，殊難有撞擊可能，而原告身高180公分，高於一般男性，
    其膝蓋高度顯高於50公分，自不可能有所謂「左膝撞擊」現
    場花台之情，則此亦無業務起因性。
　⑶原告前曾於95年間在他處工地發生職業災害，受有「左膝前
    十字韌帶斷裂」之傷害，而向前雇主訴請求給付職業災害補
    償，案經本院以99年度勞訴字第188號判決駁回確定，足證
    原告所受系爭傷害為舊疾，與被告無關。又原告倘於107年8
    月8日確受有系爭傷害，且認為傷勢顯非輕微，嚴重影響行
    動能力，自應第一時間向被告通報並前往醫院就醫治療，然
    原告於事發當下未立即至醫院檢查或治療，僅是在事發10日
    後於國術館看診，甚且，於107年9月21日至108年3月初為止
    有長達半年期間無積極接受任何治療，遲至108年3月初始前
    往慈濟醫院就醫，自109年4月16日起接受手術及較為密集之
    復健治療，被告則於109年5月間因接獲勞保局來函，始輾轉
    知悉原告主張其受僱期間受有系爭傷害。綜觀原告事發後之
    行為及客觀情狀，均與常情相悖，則原告雖受有系爭傷害之
    事實，惟無從遽認系爭傷害係屬勞基法所定之職業災害，是
    原告依勞基法第59條規定請求被告負職業災害補償責任，自
    屬無據。
　⒉就109年8月下肢靜脈栓塞部分：
　  原告雖主張因系爭傷害致受有下肢靜脈栓塞傷害，惟系爭傷
    害既不具業務遂行性及業務起因性，則原告所受下肢靜脈栓
    塞傷害即非屬職業災害。　　
　㈢退步言之，縱認原告主張所受系爭傷害為職災，然就原告請
    求之各項費用被告亦不同意，其中原告108年4月19日自費升
    等單人病房費用部分，非屬必需之醫療費用，不得請求。又
    原告至慈濟醫院心臟内科及臺大醫院心臟内科之就醫費用，
    原告僅空言泛稱胸悶、心悸、畏寒等症狀為系爭傷害所致，
    惟未提出其他可資證明之文件，且該就醫原因似源於109年8
    月下肢靜脈栓塞傷害所為，是此部分費用難認係因職業災害
    所致之必需醫療費用，亦應扣除。另原告係擔任工務部經理
    ，工作勤務僅須管理監督而無須進行負重之體力性作業，且
    原告於108年4月16日進行手術後，骨科回診頻率約為每月1
    次，僅持續回診至108年9月份為止，之後亦僅繼續於復健科
    進行約為每月1次之治療，經醫師診斷開立之證明亦只載「
    勿負重，宜休養3個月，宜續門診追蹤治療及復健」、「建
    議休養復健6個月，宜門診追蹤治療」，並未證明原告無法
    從事工作，是原告究否已達勞基法第59條第2款所定「在醫
    療中不能工作」之要件，顯非無疑。況被告已於107年10月2
    2日合法預告終止兩造間勞動契約，原告自107年11月1日起
    已無從在被告處工作，其請求自斯日起長達21個月之所謂因
    醫療而不能工作期間工資補償云云，自屬無據。
　㈣並聲明：
　⒈原告之訴及假執行之聲請均駁回。
　⒉如受不利判決，願供擔保，請准宣告免為假執行。
三、兩造不爭執事項：（見卷一第528頁）
  ㈠原告於106年11月21日起至107年11月1日止，任職於被告，擔
    任工務部經理，月薪100,000元。
  ㈡被告於107年10月22日依勞基法第11條第4款之規定資遣原告
    ，經原告申請勞資爭議調解，就延長工時加班費、預告工資
    、資遣費、休息日及例假日出勤加班費及其他（出勤紀錄）
    等申請調解，兩造於107年11月7日進行調解，原告當場撤回
    延長工時加班費、預告工資、資遣費、休息日及例假日出勤
    加班費及其他（出勤紀錄）之主張，兩造同意以撫慰金13,7
    51元調解成立（即調解方案第一點），另兩造同意負有保密
    義務，如有違約，應支付另一方違約金13,000元（即調解方
    案第二點），兩造同意就本爭議及勞雇關係存續期間所衍生
    之民、刑事及行政之申訴權利等皆拋棄，不再為其他主張、
    請求或申訴，並就調解過程及結果互負誠信保密義務，不得
    為對他方不利言論或舉措，如有違反，應給付懲罰性違約金
    13,000元（即調解方案第三點）。
  ㈢原告因左側膝關節前十字韌帶再次斷裂，於108年4月15日入
    住慈濟醫院，並於翌日進行關節鏡、異體前十字韌帶重建手
    術；並經臺大醫院、慈濟醫院診斷因左側膝前十字韌帶再次
    斷裂造成下肢靜脈栓塞。
四、得心證之理由：
　　原告主張系爭傷害及下肢靜脈栓塞為職業傷害，被告應給予
    職災補償等語，為被告所否認，並以前詞置辯。茲就兩造爭
    執析述如下：
  ㈠原告依107年11月7日勞資爭議調解紀錄第3點約定所拋棄之權
    利，是否包含職災補償請求權？
  ⒈按勞資爭議調解委員會之調解方案，經爭議當事人雙方同意
    在調解紀錄簽名者，調解為成立。又勞資爭議經調解成立者
    ，視為爭議當事人間之契約。勞資爭議處理法第19條、第23
    條前段分別定有明文。次按稱和解者，謂當事人約定，互相
    讓步，以終止爭執或防止爭執發生之契約；和解有使當事人
    所拋棄之權利消滅及使當事人取得和解契約所訂明權利之效
    力，民法第736條、第737條分別定有明文。又和解原由兩造
    互相讓步而成立，和解之後任何一方所受之不利益均屬其讓
    步之結果，不能據為撤銷之理由；和解契約合法成立，兩造
    當事人即均應受該契約之拘束，縱使一造因而受不利益之結
    果，亦不得事後翻異，更就和解前之法律關係再行主張（最
    高法院19年上字第1964號裁判意旨參照）。
　⒉查原告於107年10月25日向財團法人中華民國勞動法推廣協會
    提出調解申請，主張：①於106年11月21日到職，擔任工程部
    經理，最後工作日為107年11月1日，約定薪資為10萬元。②
    原告現場確認已領取非自願離職證明。③原告現場撤回延長
    工時加班費、預告工資、資遣費、休息日及例假日出勤加班
    費及其他（出勤紀錄）之主張。④針對「資方願意給付撫慰
    金新台幣13,751元予勞方，以弭本爭議案」乙案，原告願意
    接受等語。調解結果則為：「⒈勞資雙方同意就本案爭議事
    項以撫慰金新台幣13,751元整達成和解；資方將前述撫慰金
    應於民國107年11月26日錢匯入勞方原薪資帳戶。⒉勞資雙方
    及列席人員任一方對於上開協議負有保密義務，不得對與會
    外之第三人透露本次會議之調解方案及內容，倘致他方受有
    損害，應負賠償責任。如有任何一方違約，則應支付另一方
    違約懲罰金新台幣13,000元整。⒊日後勞資雙方就本爭議及
    勞雇關係存續期間所衍生之民、刑事及行政之申訴權利等皆
    拋棄，不得再為其他主張、請求或申訴，雙方並就本案調解
    過程及結果等內容互負誠信保密義務及事後不得對他方有不
    利之言論或舉措。如有一方違約者，則應支付另一方違約懲
    罰金新台幣13,000元整。」，此有107年11月7日勞資爭議調
    解會議紀錄（下稱系爭調解）1份在卷可憑（見卷一第33-34
    頁），依系爭調解結果第3點之記載，兩造同意拋棄「本爭
    議」與「勞雇關係存續期間」所衍生之民事、行政、刑事請
    求權等語，足認兩造真意在於兩造間勞雇存續期間所有相關
    爭議一併解決，一切紛爭均至此底定，兩造已約定不得再向
    對方要求勞雇關係存續期間之其他賠償，自應包含本件之請
    求在內。佐以證人盧○婷於本院審理時亦證稱：我於104年到
    108年在被告公司擔任董事長秘書，我有參加107年11月7日
    的調解會議，當時是公司資遣原告，公司已經當面和原告結
    清金額，讓原告簽名確認，但後來公司收到調解通知，原告
    主張要加班費、資遣費等，請求金額很高，但我當時認為之
    前就已經結清了，調解委員請原告核算，原告提出13,751這
    個金額，我們當場打電話問董事長，董事長同意給付，但要
    雙方就此兩清，不再請求，我們提出後，原告也同意，這有
    記載調解紀錄裡，就是調解方案第3點的內容，原告在簽名
    前有看過調解會議紀錄，沒有提出異議等語（見卷一第361-
    362頁），益證兩造均已承諾系爭調解成立後，勞雇關係期
    間所生之爭議均不再向對造請求，是原告既已因調解成立而
    拋棄並取得和解契約所訂明之權利，再以勞資爭議為由提起
    本件訴訟，即難認有理由。再觀諸系爭調解之文字並非艱澀
    文句，依一般智識程度之人應可理解，又原告閱覽後亦未提
    出任何質疑，並簽名於其上，自應受系爭調解效力之拘束，
    是原告稱本件職災補償請求不在系爭調解成立之範圍內乙節
    ，並不可採。從而，原告於本件主張勞雇關係期間因職業災
    害而生損害賠償請求權，請求被告依勞基法第59條規定給付
    醫療費用、不能工作之工資損失等，已為系爭調解效力所及
    ，不應准許。至原告雖稱系爭事故發生後，原告需經專業醫
    生診斷始能確認受有系爭傷害及下肢栓塞，而系爭調解之金
    額甚低，與原告所受傷害相較已有失衡，不能認原告有拋棄
    本件職災補償請求權之真意等語，惟原告主張系爭事故係發
    生於107年8月8日，而事故發生當日原告即針對受傷部位拍
    照紀錄，嗣又主張因治療系爭傷害，分別於8月17日、9月5
    日、7日、21日至土城崇德整骨所診療，並提出受傷部位照
    片、通訊軟體LINE對話紀錄等為證（見卷一第25-30頁），
    則依原告前開主張，其對於所受系爭傷害持續治療中，並非
    毫無處置，而原告於107年10月25日申請勞資爭議調解，於1
    07年11月7日進行調解，距離原告所稱治療的時間未久，原
    告於勞資爭議調解時仍出於自願與被告達成調解，並同意系
    爭調解結果第3點之內容即拋棄兩造勞雇關係存續期間所衍
    生之一切爭議請求權，自不得再於事後翻異，爭執系爭調解
    之範圍及效力，倘允許原告於系爭調解成立數年後再為爭執
    ，則無異使系爭調解之效力長期處於不安之狀態，而侵害雇
    主對於系爭調解效力之信賴，是原告此部分主張，洵難採信
    。
　㈡原告所受系爭傷害及下肢靜脈栓塞非屬職業災害：
　⒈按勞基法第59條關於職業災害補償之規定，係因勞工遭遇職
    業災害，勞工保險僅給予些微給付，尚有不足，乃課予雇主
    完全之補償責任，以達到照顧勞工之目的（本條立法理由參
    照），具體制度內容，則規定由雇主對遭遇職業災害而死亡
    、失能、傷害或疾病之勞工，提供及時有效之醫療、工資利
    益、喪葬費用或死亡補償，以協助勞動力之重建及其價值維
    護，勞工死亡時，照顧及於遺屬，性質上非對於違反義務、
    具有故意過失之雇主加以制裁或課予賠償責任，是以職業災
    害補償制度係採無過失責任主義，雇主對於業務上災害之發
    生，不問其主觀上有無故意過失，皆應負補償之責任，不論
    受僱人有無過失，皆不減損其應有之權利。惟為避免雇主照
    顧責任漫無邊際，所謂職業災害仍須與勞工依勞動契約提供
    勞務合理相關，易言之，以該災害係勞工基於勞動契約，在
    雇主指揮監督下從事勞動過程中發生（即業務遂行性），且
    該災害與勞工所擔任之業務間存在相當因果關係（即業務起
    因性）為判斷標準。
　⒉本件原告主張其所受系爭傷害係107年8月8日在桃園工地執行
    職務時，因左膝撞擊頂樓景觀花台所致，故屬職業災害，並
    提出慈濟醫院108年4月19日、12月19日、109年3月19日、6
    月22日診斷證明書、臺大醫院109年8月24日診斷證明書及證
    人陳○縉、郭○鈞、朱○宗出具之聲明書等為證（見卷一第35-
    38頁、第183-187頁、第195頁）。惟被告則否認系爭傷害為
    職業災害，並以前詞置辯。查，原告於107年8月8日在桃園
    工地頂樓左膝撞擊花台之事實，業據證人陳○縉於本院審理
    時證述明確在卷（見卷二第295頁），而證人郭○鈞、朱○宗
    亦均於本院審理時證稱：原告受傷當天，有看到原告跛行之
    情形等語，此有本院110年11月29日言詞辯論筆錄1份在卷可
    稽（見卷二第390頁、第393頁），足認原告主張107年8月8
    日上午發生系爭事故之情，洵屬有據。被告雖抗辯原告職稱
    為工務部經理，負責統籌管理監督，工地現場係交由訴外人
    昇暉公司承攬，是原告因協助外包承攬廠商搬運物品而受傷
    ，非原告工作範圍云云，惟原告當日係前往被告桃園工地監
    工而發生系爭事故，而原告協助廠商搬運物品而撞傷之行為
    與其業務間應具備合理之關連性，當具有業務遂行性，是被
    告此部分抗辯難認有理由。
　⒊然就系爭傷害及下肢靜脈栓塞與系爭事故間是否具有因果關
    係乙節，原告雖提出前開慈濟醫院及臺大醫院之診斷證明書
    為證，惟就系爭傷害之部分，慈濟醫院109年3月19日、6月2
    2日之診斷證明書係記載「左側膝前十字韌帶再次斷裂」、
    「病患於108年4月15日入院...」，此有兩份診斷證明書附
    卷可參（見卷一第37-38頁），而原告主張系爭事故發生於1
    07年8月8日上午，距離前開診斷證明書記載之日期已有8月
    之久，期間原告稱其多次至土城崇德整骨所推拿治療，並提
    出通訊軟體LINE對話紀錄為憑（見卷一第28-29頁），經本
    院函詢崇德整骨所，其函覆稱：原告為多年病患，曾到館整
    復，但並無實名掛號，故不知原告之姓名，然原告有到館找
    李榮財整復師整復膝蓋，但具體日期、時間均無紀錄等語（
    見卷二第371頁），則原告是否因系爭事故而至崇德整骨所
    治療及其治療之原因為何，實難據此認定；再者，原告左膝
    十字韌帶本有舊疾，此為原告所不否認，並有本院99年度勞
    訴字第188號判決附卷可參（見卷一第129-142頁），而原告
    於系爭事故發生後8個月始由慈濟醫院開立前開診斷證明書
    ，雖該診斷證明書載明原告確實受有「左側膝前十字韌帶再
    次斷裂」之傷害，然此是否肇因於8個月前之系爭事故，未
    見釋明，尚難逕認；此外，原告再主張其向勞保局申請勞保
    傷病給付，業經勞保局認定屬職業災害而核給108年3月6日
    起至同年10月16日止之傷病給付等語，並提出勞保局110年1
    月12日保職傷字第11060003110號函為證（見卷一第417-418
    頁），然經本院調取原告申請職災傷病給付之全卷資料，勞
    保局固如原告所述核給前開期間之傷病給付予原告，然就如
    何認定系爭傷害肇因於系爭事故之部分，並未詳細說明，則
    上開勞保局之核定亦未能排除系爭事故發生後至原告於慈濟
    醫院就診開刀期間，是否有其他外力介入導致系爭傷害發生
    之可能，本院自不受勞保局前開認定結果之拘束。除前開證
    據外，原告未能提出其他證據證明系爭傷害與系爭事故之因
    果關係，則原告主張系爭傷害為職業災害乙節，即難採信。
　⒋原告未能舉證證明系爭傷害為職業災害，業如前述，則原告
    主張系爭傷害造成下肢靜脈栓塞之部分亦屬職業災害乙節，
    即難認有據，為無理由，併此敘明。
五、綜上所述，原告依勞基法第59條規定請求被告給付職業災害
    之醫療費用及工資補償，為無理由，應予駁回。而原告本案
    請求既經駁回，其假執行請求亦失所附麗，應併予駁回。
六、本件事證已臻明確，兩造其餘主張、攻擊防禦方法及所提證
    據，經審酌後認於本件判決結果不生影響，爰不逐一論駁，
    併此敘明。 　
七、訴訟費用負擔之依據：民事訴訟法第78條。　　
中　　華　　民　　國　　111  　年　　2　　月　　18　　日
                  勞動法庭      法　官　陳威帆
以上正本係照原本作成。
如對本判決上訴，須於判決送達後20日內向本院提出上訴狀。如
委任律師提起上訴者，應一併繳納上訴審裁判費。
中　　華　　民　　國　　111  　年　　2　　月　　18　　日
                                書記官　黃文芳